最高法院刑事判決　　　　　　九十六年度台上字第四０六九號
上　訴　人　甲○○
　　　　　　　　　　12號（
　　　　　　乙○○
上列上訴人等因常業詐欺案件，不服臺灣高等法院中華民國九十
六年五月十八日第二審判決（九十六年度上訴字第七八三號，起
訴案號：臺灣桃園地方法院檢察署九十五年度偵字第一七三八四
號），提起上訴，本院判決如下：
    主  文
上訴駁回。
    理  由
按刑事訴訟法第三百七十七條規定：上訴於第三審法院，非以判
決違背法令為理由不得為之；是提起第三審上訴，應以原判決違
背法令為理由，係屬法定要件；如果上訴理由狀並未依據卷內訴
訟資料具體指摘原判決不適用何種法則或如何適用不當，或所指
摘原判決違法情事顯與法律規定得為第三審上訴理由之違法情形
不相適合時，均應認其上訴為違背法律上之程式，予以駁回。本
件原判決撤銷第一審關於上訴人甲○○常業詐欺部分及乙○○部
分之科刑判決，改判仍依修正前刑法第三百四十條規定，論處甲
○○、乙○○共同常業詐欺罪刑（甲○○處有期徒刑一年八月；
乙○○處有期徒刑一年四月），已詳敘其認定所憑之證據及認定
之理由；自形式上觀察，原判決並無違背法令之情形。甲○○上
訴意旨略稱：(一)甲○○自警詢、偵查以迄原審審理中均供稱以為
匯予陳金溪之新臺幣（下同）八百萬元是簽六合彩、職棒之賭金
，其不知是詐得之款項，此與原判決附表一所示之被害人蔡文宏
等人於警詢供稱是參加簽賭六合彩、職棒而匯款等情相符。又甲
○○僅參與詐騙集團之部分環節，並無收集不實帳戶存摺之行為
，且與被害人等均不認識，亦不知詐騙之內容、手法，原判決竟
認與陳金溪等人有共同常業詐欺之犯意聯絡，又未說明認定之理
由，有違背證據法則及判決理由不備之違法。(二)甲○○所匯之款
項係王莒光、黃世廉（均經判刑確定）依陳金溪指示交予甲○○
匯轉至指定帳戶，為王莒光、黃世廉於警詢、偵訊中供述明確，
甲○○僅幫忙匯款，所為應係成立贓物罪，又甲○○以種菜販賣
維生，有里長出具之職業證明可憑，並未賴「詐欺」為生，原判
決論以常業詐欺，有適用法則不當之違誤等語。乙○○上訴意旨
略稱：(一)乙○○於原審審理時主張其於第一審審理中之認罪，係
於協商期間所為之陳述，第一審既不同意以協商合意為判決，依
刑事訴訟法第四百五十五條之七，乙○○認罪之供述，自不得採
為判決之基礎，原判決以乙○○於第一審審理中已自白而為不利
之認定，有適用法則不當之違法。(二)乙○○於原審係供稱：「向
王莒光拿取一百萬元」，王莒光則證稱：「有一個星期的時間是
把錢交給乙○○……那期伊做了二百多萬元」，二人就金額供述
相差甚鉅，又乙○○主張上開款項為販售汽車所得及親屬間之借
貸並請求調查，原審均未調查，亦未為說明，有判決理由不備及
調查未盡之違法。又原判決於理由內說明：「陳金溪組成詐騙集
團向他人詐騙如此鉅額之款項是否可能積欠被告乙○○車款，實
非無疑，另被告乙○○若因生意上而須向陳金溪週轉款項應有一
定金額及次數」，但此與一般民間汽車銷售慣有之交易模式及週
轉金本無一定之金額、次數等有違，顯係違背經驗法則。(三)原判
決認定乙○○係分擔「彙整款項，再行轉交該詐騙集團成員」之
行為，但於理由內未說明係使用何種方法及究將款項交予何人，
有判決理由不備之違法等語。
惟查：一、原判決於理由欄一、依憑甲○○之自白，共犯王莒光
、黃世廉於警詢起至第一審審理中之證述，如原判決附表一所示
被害人蔡文宏等人於警詢之指訴，及被害人蔡文宏等人之存摺交
易明細表等證據，詳為說明甲○○有本件常業詐欺犯行之理由，
並就甲○○辯稱以為所匯之款項係簽賭職棒或六合彩所贏獎金等
語，為不足採納，予以指駁，經核俱與卷內資料相符，原判決採
證認事並無違背證據法則，亦無理由不備之違法。又共同正犯祇
須具有犯意之聯絡，行為之分擔為已足，並不以每一階段犯行均
經參與為必要。另修正前之常業犯係指犯反覆以同種類行為為目
的之社會活動之職業性犯罪而言，至犯罪所得之多寡或盈虧、經
營時日之長短，是否恃此犯罪為唯一之謀生職業，均非所問，縱
令兼有其他職業，仍無礙於該常業犯罪之成立。原判決於理由欄
三，已說明甲○○以共同犯罪之意思加入本件詐騙集團，而參與
指示其他成員提領詐得款項及將款項彙整匯出，而該詐騙集團，
向不特定人詐騙財物，成員各有分工，詐騙手法不斷翻新，頗具
規模，被害人甚多，詐騙金額甚鉅，因認上訴人等及該詐騙集團
成員有以此詐騙所得恃以維生，乃論以共同常業詐欺罪，經核適
用法則並無不當，縱甲○○另以種菜販賣維生，亦不足認其非常
業詐欺。甲○○上訴意旨(一)(二)係就原審採證認事之適法職權行使
及原判決已說明之事項，再為爭執，均非適法之上訴理由。二、
按得行協商程序之案件，要行協商程序，須經第一審法院同意後
，就規定之事項進行審判外協商，如經當事人雙方合意且被告認
罪者，由檢察官聲請法院改依協商程序而為判決；又法院未為協
商判決者，被告或其代理人、辯護人在協商過程中之陳述，不得
於本案或其他案件採為對被告或其他共犯不利之證據；此觀之刑
事訴訟法第四百五十五條之二、第四百五十五條之七規定自明。
依卷內資料，乙○○之第一審選任辯護人於民國九十五年九月二
十七日行準備程序時，固提出聲請狀請求為認罪協商（第一審卷
(一)第一六三頁），但第一審並未同意進行審判外協商程序，檢察
官亦未聲請改依協商程序而為判決，嗣乙○○於第一審審判程序
坦承有起訴書所載之犯行，自非屬在協商過程中之陳述，原判決
採其上開自白為判決之基礎，於法並無不合。乙○○上訴意旨(一)
係對法律之誤會，自非適法之上訴理由。三、原判決於理由欄二
、依憑乙○○於第一審審理中之自白，甲○○於偵查中及共犯王
莒光於警詢至第一審審理中不利於乙○○之供述，詳為說明乙○
○以共同犯罪之意思加入詐騙集團，而參與指示其他成員提領詐
得款項及將款項彙整匯出，其有本件常業詐欺犯行之理由，經核
俱與卷內資料相符，原判決並無理由不備、證據調查未盡之違法
。又乙○○既於第一審審理中對於王莒光供述有交給詐得款項乙
節並未爭辯，縱二人對於款項數額供述並非一致，但不影響原判
決所為乙○○有上開犯行之認定，原審未就款項數額為無益之調
查，難謂有證據調查未盡之違法。另原判決於上開理由內，已就
乙○○辯稱不知王莒光所交付者係詐騙之款項等語，予以指駁，
所為論述，核無違誤。至乙○○將款項係以何種方式，又交予何
人，此係枝節，亦不影響其有本件犯行之認定。乙○○上訴意旨
(二)(三)，或係對原審採證認事之適法職權行使及原判決已說明之事
項，再為事實上之爭執，或係對與犯罪構成要件無關之事項，漫
事指摘，均非適法之上訴理由。綜上，應認上訴人等之上訴違背
法律上之程式，均予以駁回。又本件為程序判決，甲○○請求量
處有期徒刑一年六月，以符合中華民國九十六年罪犯減刑條例，
自無從審酌，併予敘明。
據上論結，應依刑事訴訟法第三百九十五條前段，判決如主文。
中    華    民    國  九十六  年    七    月  二十六  日
                      最高法院刑事第十一庭
                          審判長法官  林　永　茂
                                法官  洪　文　章
                                法官  蘇　振　堂
                                法官  蕭　仰　歸
                                法官  何　菁　莪
      本件正本證明與原本無異
                                      書  記  官
中　　華　　民　　國　九十六　年　　八　　月　　一　　日
                                                Ａ
